臺灣臺北地方法院刑事判決　　　　　　　93年度訴字第1642號
公　訴　人　臺灣臺北地方法院檢察署檢察官
被　　　告　甲○○
　　　　　　　　　　（另案於臺灣桃園女子監獄執行中）
　　　　　　戊○○
　　　　　　　　　　（另案於臺灣臺北監獄執行中）
上列被告等因偽造文書等案件，經檢察官提起公訴（九十三年度
偵字第一九○二號），本院判決如下：
    主  文
甲○○共同行使偽造私文書，足以生損害於公眾及他人，處有期
徒刑捌月。變造「陳蓴瓴」機車駕駛執照上「甲○○」之照片壹
幀、偽造如附表三所示之私文書、偽造如附表四所示之「丙○○
」、「丁○○」之署押、印文及偽造之「陳蓴瓴」、「乙○○」
、「丙○○」、「丁○○」及「葉秋璧」印章共伍枚均沒收。
戊○○共同行使偽造私文書，足以生損害於公眾及他人，處有期
徒刑陸月，如易科罰金，以佰元折算壹日。變造「陳蓴瓴」機
車駕駛執照上「甲○○」之照片壹幀、偽造如附表三所示之私文
書、偽造如附表四所示之「丙○○」、「丁○○」之署押、印文
及偽造之「陳蓴瓴」、「乙○○」、「丙○○」、「丁○○」及
「葉秋璧」印章共伍枚均沒收。
    事  實
一、戊○○與甲○○明知甲○○前曾積欠和信電訊股份有限公司
    （下稱和信公司）行動電話通話費，無法再以本人名義租用
    和信公司行動電話門號使用，竟為使甲○○得以租用和信公
    司之行動電話門號使用，竟共同基於意圖為自己不法之所有
    、行使偽造私文書、變造特種文書及收受贓物之犯意聯絡及
    行為分擔，於民國九十二年九月十五日晚上十時許，在臺北
    縣板橋市○○路○段二四三號戊○○住處樓下，明知真實姓
    名、年籍均不詳，自稱「王世忠」之成年男子（起訴書誤載
    為自稱「王世昌」之成年男子）交付戊○○如附表一所示證
    件均係來路不明之贓物，竟仍由戊○○先予收受之，旋即於
    翌日下午六時許，在前開臺北縣板橋市○○路○段二四三號
    六樓戊○○住處內，將上開如附表一所示證件均轉交予甲○○收受。又於同年月某日，在臺北縣新店市○○路○段一一
    四巷一七號，甲○○將其自己照片一幀置於陳蓴瓴於附表一
    編號一所示時間、地點遺失之機車駕駛執照之照片及該機車
    駕駛執照之塑膠薄膜間而變造該機車駕駛執照，足以生損害
    於監理機關對機車駕駛執照管理之正確性及陳蓴瓴。復於同
    年月十六日某時，甲○○持丙○○於附表一編號二所示時間
    、地點遺失之國民身分證，前往位於臺北縣土城市○○路○
    段七○號之和信公司土城中央特約服務中心，冒用「丙○○
    」之名義向和信公司申請租用二個行動電話門號，接續在該
    公司二份行動電話服務申請書上，偽造如附表二編號一所示
    之署押，並於法定代理人簽章項下簽署自己姓名而偽造私文
    書，進而持向和信公司土城中央特約服務中心承辦人員己○○佯稱欲申辦該公司行動電話門號而交付行使之，並出示上
    開丙○○之國民身分證供己○○核對，足以生損害於和信公
    司對於行動電話業務管理之正確性及丙○○。惟經己○○核
    對丙○○之國民身分證後發現丙○○斯時未滿二十歲，未經
    其法定代理人於上開行動電話服務申請書上簽名同意，並無
    法申請該公司行動電話門號，甲○○隨即攜帶該公司空白行
    動電話服務申請書及同意書各二份離去，而旋即在臺北縣土
    城市某刻印店內，利用不知情且真實姓名、年籍均不詳之成
    年刻印業者，偽造陳蓴瓴、乙○○、丙○○、丁○○及葉秋
    壁（印章誤刻為「璧」）印章各乙枚，並於當日不詳時間、
    地點，接續在上開二份和信公司空白行動電話服務申請書、
    同意書上，偽造如附表二編號二、三所示之署押，並持上開
    偽造之「丁○○」印章分別蓋用於該二份行動電話服務申請
    書上，偽造如附表二編號二所示之印文而偽造該行動電話服
    務申請書及同意書各二份後，於同日晚上八時許，復持上開
    丙○○之身分證、偽造之「丁○○」印章、行動電話服務申
    請書及同意書，再度前往上開和信公司土城中央特約服務中
    心，冒用「丙○○」之名義向和信公司申請租用二個行動電
    話門號，進而持前開已填妥之行動電話服務申請書及同意書
    各二份向己○○佯稱欲申辦該公司行動電話門號而交付行使
    之，並出示上開丙○○之國民身分證供該公司承辦人員己○○核對，足以生損害於和信公司對於行動電話業務管理之正
    確性、丙○○及丁○○，致使和信公司陷於錯誤，而交付行
    動電話門號0000000000、0000000000
    之ＳＩＭ卡各一張及搭配行動電話門號之國際牌行動電話一
    具予甲○○，足以生損害於和信公司對於行動電話門號客戶
    管理之正確性、丙○○及丁○○。嗣於同年月十七日晚上十
    時三十分許，在臺北縣新店市○○路○段一一四巷十七號，
    經警持臺灣臺北地方法院法官核發之搜索票執行搜索而查獲
    甲○○，並於甲○○所持有之皮包內扣得如附表一所示之證
    件及偽造印章五枚，因而循線查知上情。
二、案經陳蓴瓴、乙○○、丙○○、丁○○告訴及臺北縣政府警
    察局新店分局報請臺灣臺北地方法院檢察署檢察官偵查起訴
    。
    理  由
一、訊據被告甲○○對於前開事實坦承不諱；而被告戊○○固供
    認於前開時間、地點收受贓物一情，惟矢口否認有何詐欺取
    財、行使偽造私文書及變造特種文書犯行，並辯稱：伊只有
    將別人給的幾張身分證件給被告甲○○，且有對被告甲○○
    表示不管其做何事，不要牽涉伊云云。經查：
（一）被告戊○○於前開時間、地點，明知真實姓名、年籍均不
      詳，自稱「王世忠」之成年男子交付其如附表一所示證件
      均係來路不明之贓物，仍先予收受之，嗣於上開時間、地
      點，將上開如附表一所示證件轉交予被告甲○○收受，被
      告甲○○並將其自己照片一幀置於證人陳蓴瓴於附表一編
      號一所示時間、地點遺失之機車駕駛執照之照片及該機車
      駕駛執照之塑膠薄膜間而變造該機車駕駛執照。復於前揭
      時間、地點，被告甲○○冒用「丙○○」之名義向和信公
      司申請租用二個行動電話門號，接續偽造如附表二編號一
      所示之署押而偽造私文書，進而持之交付予和信公司承辦
      人員己○○；並利用不知情且真實姓名年籍不詳之成年刻
      印業者，偽造陳蓴瓴、乙○○、丙○○、丁○○及葉秋壁
      （印章誤刻為「璧」）印章各乙枚，且接續偽造如附表二
      編號二、三所示之署押、印文而偽造私文書後，即持上開
      丙○○之身分證、偽造之「丁○○」印章、行動電話服務
      申請書及同意書等件，冒用「丙○○」之名義向和信公司
      申請租用二個行動電話門號，致使和信公司陷於錯誤，而
      交付行動電話門號0000000000、000000
      0000之ＳＩＭ卡各一張及搭配行動電話門號之國際牌
      行動電話一具予被告甲○○等情，業據被告甲○○於本院
      審理時坦承不諱，復經證人即原和信公司土城中央特約服
      務中心承辦人員己○○於本院九十四年十一月二十四日審
      理中證述屬實，核與證人陳蓴瓴、乙○○、丙○○、丁○○及王世忠與警詢時證述屬實，並有和信公司行動電話服
      務申請書影本二份、同意書影本二份、贓證物認領保管單
      二紙、搜索扣押筆錄、扣押物品目錄表二紙及失竊證件照
      片十五幀等件在卷可資佐證，另有偽造之印章五枚附卷可
      稽，足認被告甲○○自白核與事實相符，應堪採信。
（二）被告戊○○雖辯稱：伊只有將別人給的幾張身分證件給被
      告甲○○，且有對被告甲○○表示不管其做何事，不要牽
      涉伊云云。惟查，被告甲○○於本院九十四年十月十三日
      審理期日中以證人身分到庭結證述：伊於渠等一起施用毒
      品時，曾對被告戊○○提及伊不能辦理電話，欲以其他人
      委託伊代為辦理電話之方式辦理電話，被告戊○○即告知
      伊其那邊有證件，所以就交付伊如附表一所示證件，伊有
      告訴被告戊○○要持該等證件前去辦理電話，伊也是為辦
      理電話才去偽刻印章等語明確。酌以被告戊○○於本院九
      十四年十月十三日審理期日中自承伊交付被告甲○○如附
      表一所示之證件時，曾想過被告甲○○可能因為通緝而拿
      該等證件使用，才想要跟其撇清關係，特別對其說隨便伊
      怎麼用，就是不要牽扯到伊等語，足認被告戊○○明知提
      供如附表一所示證件供被告甲○○使用，可能因此供被告
      甲○○持該等證件以詐術使他人將物交付，並持之而行使
      偽造私文書等行為，並預見可能因而幫助甲○○從事詐欺
      取財、行使偽造私文書等目的，卻仍將如附表一所示證件
      交付予被告甲○○使用，顯有容認發生之本意，是被告戊○○確係與被告甲○○共同基於詐欺取財、行使偽造私文
      書、特種文書及收受贓物之犯意聯絡，而提供如附表一所
      示證件予被告甲○○。是被告戊○○前開所辯，顯屬事後
      卸責之詞，不足採信。
（三）綜上所述，本件事證明確，被告等犯行洵堪認定，應均依
      法論科。
二、核被告甲○○、戊○○所為，係犯刑法第二百十六條、第二
    百十條之行使偽變造私文書、同法第二百十二條之變造特種
    文書罪、同法第三百三十九條第一項之詐欺取財罪及同法第
    三百四十九條第一項之收受贓物罪。被告等偽造「陳蓴瓴」
    、「乙○○」、「丙○○」、「丁○○」及「葉秋璧」之印
    章、偽造如附表二所示之「丙○○」、「丁○○」署押、偽
    造如附表二編號二所示之「丁○○」印文之行為，均為偽造
    如附表二所示私文書之部分行為；而偽造私文書後持以行使
    ，偽造私文書之低度行為，復為行使偽造私文書之高度行為
    所吸收，不另論罪。又被告等先後行使偽造私文書及詐欺取
    財行為均係各別基於行使偽造私文書及詐欺取財之犯意，接
    續行使如附表二所示偽造私文書及詐欺取財行為，核其均係
    在單一犯意下侵害一個法益之接續多次行為，均為接續犯，
    各屬單純一罪。又被告等利用不知情且真實姓名、年籍均不
    詳之成年刻印業者偽造「陳蓴瓴」、「乙○○」、「丙○○
    」、「丁○○」及「葉秋璧」之印章，其等此部分所為，應
    屬間接正犯。被告等就上開行使偽造私文書、變造特種文書
    、詐欺取財及收受贓物犯行，有犯意聯絡及行為分擔，皆為
    共同正犯。被告等所為行使偽造私文書罪、變造特種文書罪
    、詐欺取財罪及收受贓物罪間，具有方法結果之牽連關係，
    應依刑法第五十五條牽連犯之規定，從較重之行使偽造私文
    書罪論處。爰分別審酌被告戊○○、甲○○二人素行、犯罪
    之動機、目的、手段、智識程度、所生危害程度、被告二人
    於本案之地位及各自犯罪後態度等一切情狀，分別量處如主
    文第一項所示之刑，被告戊○○部分並諭知易科罰金之折算
    標準。被告等用以變造「陳蓴瓴」之機車駕駛執照之被告甲○○照片一幀，為其所有供犯罪所用之物，應依刑法第三十
    八條第一項第二款之規定宣告沒收。又扣案偽造如附表三所
    示之私文書，為被告所有，且係因犯罪所得之物，應依刑法
    第三十八條第一項第三款宣告沒收；而其上偽造如附表三所
    示之「丙○○」、「丁○○」之署押、印文，本應依刑法第
    二百十九條之規定宣告沒收，然該偽造如附表三所示文書既
    經宣告沒收，其上偽造之「丙○○」、「丁○○」之署押、
    印文即無庸再為沒收之諭知。另偽造如附表四所示之「丙○○」、「丁○○」之署押、印文及偽造之「陳蓴瓴」、「乙○○」、「丙○○」、「丁○○」及「葉秋璧」印章共五枚
    ，依刑法第二百十九條之規定，不問屬於被告與否，均為沒
    收之諭知。至於被告偽造如附表四所示私文書，因被告業已
    交付和信公司留存，已非被告所有；而偽造如附表五所示私
    文書、「丙○○」之署押，均已為證人己○○銷毀，業據證
    人己○○供明在卷，均不另為沒收之諭知，附此敘明。
據上論斷，應依刑事訴訟法第二百九十九條第一項前段，刑法第
二十八條、第二百十六條、第二百十條、第二百十二條、第三百
三十九條第一項、第三百四十九條第一項、第五十五條、第四十
一條第一項前段、第三十八條第一項第二款、第三款、第二百十
九條，罰金罰鍰提高標準條例第一條前段、第二條，判決如主文
。
本件經檢察官陳以敦到庭執行職務
中　　華　　民　　國　九十四　年　十二　　月　  九  　日
                  臺灣臺北地方法院刑事第二庭
                      審判長法　官　吳孟良
                      　　  法　官　沈君玲
                            法　官  雷淑雯
以上正本證明與原本無異。
如不服本判決，應於判決送達後十日內，向本院提出上訴狀。
　　　　　　　　　　　　　  書記官　林碧華
中　　華　　民　　國　九十四　年　十二　　月　  九  　日
附表一：
┌──┬───┬───────┬──────────┬──────────┐
│編號│被害人│扣案物品名稱　│失　 竊　時　 間　　│失　竊　地　 點　　 │
├──┼───┼───────┼──────────┼──────────┤
│　　│　　　│身分證一枚　　│九十二年九月十四日晚│臺北縣土城市○○路「│
│ 一 │陳蓴瓴│機車駕照一枚　│上十時許　　　　　　│全國加油站」旁停車場│
│　　│　　　│　　　　　　　│　　　　　　　　　　│內　　　　　　　　　│
├──┼───┼───────┼──────────┼──────────┤
│　　│　　　│身分證一枚　　│九十二年九月十四日晚│臺北縣板橋市○○路二│
│　　│　　　│機車駕照一枚　│上九時許　　　　　　│段二四五巷四九號　  │
│ 二 │丙○○│機車行照一枚　│　　　　　　　　　　│　　　　　　　　　　│
│　　│　　　│健保卡一枚　　│　　　　　　　　　　│　　　　　　　　　　│
│　　│　　　│機車保險證一枚│　　　　　　　　　　│　　　　　　　　　　│
├──┼───┼───────┼──────────┼──────────┤
│ 三 │葉秋壁│身份證一枚　　│不詳　　　　　　　　│不詳　　　　　　　　│
├──┼───┼───────┼──────────┼──────────┤
│　　│　　　│機車行照乙枚　│九十二年九月十四日晚│臺北縣板橋市○○路二│
│ 四 │乙○○│ＴＬＬ－八八二│上九時許　　　　　　│段二四五巷四九號　  │
│　　│　　　│號機車保險證　│　　　　　　　　　　│　　　　　　　　　　│
├──┼───┼───────┼──────────┼──────────┤
│ 五 │呂憲惠│健保卡一枚　　│不詳　　　　　　　　│不詳　　　　　　　　│
└──┴───┴───────┴──────────┴──────────┘
附表二：
 ┌──┬───────────┬────────┬──────────┐
 │編號│  文    件    名    稱│ 欄          位 │偽造署押、印文之內容│
 │    │                      │                │、數量              │
 ├──┼───────────┼────────┼──────────┤
 │ 一 │和信電訊股份有限公司行│同意欄內申請人簽│「丙○○」之署押計六│
 │    │動電話服務申請書（一式│章項下          │枚                  │
 │    │三聯，客服聯、經銷商聯│                │                    │
 │    │及客戶聯）二份        │                │                    │
 ├──┼───────────┼────────┼──────────┤
 │ 二 │和信電訊股份有限公司行│同意欄內申請書人│「丙○○」之署押計六│
 │    │動電話服務申請書（一式│簽章項下        │枚                  │
 │    │三聯，客服聯、經銷商聯│                │                    │
 │    │及客戶聯）二份        ├────────┼──────────┤
 │    │                      │同意欄內法定代理│「丁○○」之署押計六│
 │    │                      │人簽章項下      │枚、印文計六枚      │
 │    │                      ├────────┼──────────┤
 │    │                      │代理人欄內      │「丁○○」之署押計六│
 │    │                      │                │枚、印文計六枚      │
 ├──┼───────────┼────────┼──────────┤
 │ 三 │同意書（一式二聯，客服│立同意書人欄內  │「丙○○」之署押計四│
 │    │聯及客戶聯）二份      │                │枚                  │
 │    │                      ├────────┼──────────┤
 │    │                      │代理人欄內      │「丁○○」之屬押計四│
 │    │                      │                │枚                  │
 └──┴───────────┴────────┴──────────┘
附表三：
 ┌──┬───────────┬────────┬──────────┐
 │編號│  文    件    名    稱│ 欄          位 │偽造署押、印文之內容│
 │    │                      │                │、數量              │
 ├──┼───────────┼────────┼──────────┤
 │ 一 │和信電訊股份有限公司行│同意欄內申請書人│「丙○○」之署押計二│
 │    │動電話服務申請書（客戶│簽章項下        │枚                  │
 │    │聯）二份              │                │                    │
 │    │                      ├────────┼──────────┤
 │    │                      │同意欄內法定代理│「丁○○」之署押計二│
 │    │                      │人簽章項下      │枚、印文計二枚      │
 │    │                      ├────────┼──────────┤
 │    │                      │代理人欄內      │「丁○○」之署押計二│
 │    │                      │                │枚、印文計二枚      │
 ├──┼───────────┼────────┼──────────┤
 │ 二 │同意書（客戶聯）二份  │立同意書人欄內  │「丙○○」之署押計二│
 │    │                      │                │枚                  │
 │    │                      ├────────┼──────────┤
 │    │                      │代理人欄內      │「丁○○」之屬押計二│
 │    │                      │                │枚                  │
 └──┴───────────┴────────┴──────────┘
附表四：
 ┌──┬───────────┬────────┬──────────┐
 │編號│  文    件    名    稱│ 欄          位 │偽造署押、印文之內容│
 │    │                      │                │、數量              │
 ├──┼───────────┼────────┼──────────┤
 │ 一 │和信電訊股份有限公司行│同意欄內申請書人│「丙○○」之署押計四│
 │    │動電話服務申請書（客服│簽章項下        │枚                  │
 │    │聯及經銷商聯）二份    │                │                    │
 │    │                      ├────────┼──────────┤
 │    │                      │同意欄內法定代理│「丁○○」之署押計四│
 │    │                      │人簽章項下      │枚、印文計四枚      │
 │    │                      ├────────┼──────────┤
 │    │                      │代理人欄內      │「丁○○」之署押計四│
 │    │                      │                │枚、印文計四枚      │
 ├──┼───────────┼────────┼──────────┤
 │ 二 │同意書（客服聯）二份  │立同意書人欄內  │「丙○○」之署押計二│
 │    │                      │                │枚                  │
 │    │                      ├────────┼──────────┤
 │    │                      │代理人欄內      │「丁○○」之屬押計二│
 │    │                      │                │枚                  │
 └──┴───────────┴────────┴──────────┘
附表五：
 ┌──┬───────────┬────────┬──────────┐
 │編號│  文    件    名    稱│ 欄          位 │偽造署押、印文之內容│
 │    │                      │                │、數量              │
 ├──┼───────────┼────────┼──────────┤
 │ 一 │和信電訊股份有限公司行│同意欄內申請人簽│「丙○○」之署押計六│
 │    │動電話服務申請書（一式│章項下          │枚                  │
 │    │三聯，客服聯、經銷商聯│                │                    │
 │    │及客戶聯）二份        │                │                    │
 └──┴───────────┴────────┴──────────┘
附錄本案論罪科刑法條全文
刑法第二百十六條
行使第二百十條至第二百十五條之文書者，依偽造、變造文書或
登載不實事項或使登載不實事項之規定處斷。
刑法第二百十條
偽造、變造私文書，足以生損害於公眾或他人者，處五年以下有
期徒刑。
刑法第二百十二條
偽造、變造護照、旅券、免許證、特許證及關於品行、能力服務
或其他相類之證書、介紹書，足以生損害於公眾或他人者，處1
年以下有期徒刑、拘役或三百元以下罰金。
刑法第二百十七條
偽造印章、印文或署押，足以生損害於公眾或他人者，處三年以
下有期徒刑。
盜用印章、印文或署押，足以生損害於公眾或他人者，亦同。
刑法第三百四十九條第一項
收受贓物者，處三年以下有期徒刑、拘役或五百元以下罰金。
搬運、寄藏、故買贓物或為牙保者，處五年以下有期徒刑、拘役
或科或併科一千元以下罰金。
